【裁判字號】    92,上訴,701
【裁判日期】    920612
【裁判案由】    偽造文書
【裁判全文】
臺灣高等法院高雄分院刑事判決                    九十二年度上訴字第七一號
    上  訴  人  臺灣高雄地方法院檢察署檢察官
    被      告  甲○○
右上訴人因被告偽造文書案件，不服臺灣高雄地方法院九十一年度訴字第三四四五號
中華民國九十二年三月六日第一審判決（起訴案號：臺灣高雄地方法院檢察署九十一
年度偵字第二三一二０號），提起上訴，本院判決如左：
      主  文
上訴駁回。
      理  由
一、公訴意旨略以：被告甲○○曾在高雄市○○區○○路三四八號經營上員汽車行，
    從事中古車介紹買賣，竟意圖為自已不法之所有，於民國九十年九月二日某時，
    竊取被害人鍾金樑所有之車號Ｋ２－２１９８、車身號碼0000000號、引
    擎號碼４０８２Ａ００２８８Ａ號自小客車（竊盜部份另移送院方併案審理），
    得手後，將前開汽車之引擎拆下，在不詳處所，並將所竊得上述汽車車身號碼磨
    滅，再將另購得已他人合法報廢車牌肇事車之車身號碼：６０２９４６Ａ號、引
    擎號碼：４Ｇ８２Ａ００５７５８號之引擎，以焊接或重新補漆鈑金等方式，將
    車身號碼偽造在所竊得之車號Ｋ２－２１９８號自小客車車體上，並將竊得贓車
    之引擎置換成所購肇事車之引擎，而偽造足以表示上開車輛製造工廠及出廠時期
    、標誌之引擎號碼、車身號碼，足以生損害於公路主管機關之管理，及製造廠商
    之信譽；之後，並持以行使，於九十年九月十九日將上述遭偽造車身號碼之贓車
    ，出售予以經營中古車買賣不知情之張榮燦，張榮燦並於翌日備齊此合法購得之
    車輛車籍資料，交由不知情之許冬妮持向高雄市監理處變更登記為許冬妮所有，
    足以生損害於公路監理機關對於車輛管理之正確性及中華汽車小客車製造廠商之
    信譽，並使失竊車輛之車主鍾金樑不易追回贓物。嗣張榮燦將該車停放於鳳山市
    ○○路○段二二二號永鴻汽車商場前，經鍾金燦行經該處，發現該車未懸掛車牌
    ，其外觀與其失竊之Ｋ２－２１９８號箱型自小客車相似，經下車確認該車（內
    部、外觀）等多處跡象顯現，而認定該車就是其所失竊之Ｋ２－２１９８號箱型
    自小客車，而報警處理，始發現上情而查獲，因認被告涉有刑法第二百十六條、
第二百二十條第一項、第二百十條行使偽造準私文書等罪嫌。
二、按已經提起公訴或自訴之案件，在同一法院重行起訴者，應諭知不受理之判決，
    並得不經言詞辯論為之，刑事訴訟法第三百零三條第二款、第三百零七條分別定
    有明文。
三、經查：
（一）被告甲○○於九十年十二月間起至九十一年七月三日止，基於意圖為自己不法
      所有之概括犯意，攜帶兇器即螺絲起子及扳手，連續在附表所示時地，利用其
      螺絲起子及扳手等工具撬開車門，竊取如附表所示陳雅琦等人所有之汽車共八
      部，得手後將附表所示編號一、八號等二部汽車，分別在高雄縣岡山鎮○○路
      六一二之十九號租屋處，利用向他人收購之肇事車輛，以「借屍還魂」頂拼方
      式將竊得前開二部汽車之引擎號碼磨掉，再重新打造如附表所示備註欄之引擎
      號碼於贓車上，而偽造私文書，足生損害於監理單位對車籍資料管理之正確性
      及車主等人；並將附表所示編號一、六、七、八號等四部汽車，寄藏於高雄市
      楠梓區○○○路五十六號陳勝煌經營之「吉順汽車保養廠」，嗣於九十一年七
      月三日十二時二十五分許，為警在上揭保養廠內當場查獲如附表所示編號一、
      八號二部贓車後，循線又於高雄縣岡山鎮○○路六一二之十九號地下室，扣得
      如附表所示編號二至七號等六部贓車、車牌二面及空氣壓縮機一台及噴漆槍、
      固定鉗、一字型螺絲起子、十字型螺絲起子、梅花扳手、開口扳手各一支等物
      ；經檢察官以被告涉有刑法第三百二十一條第一項第三款攜帶兇器竊盜罪及刑
      法第二百二十條、第二百十條偽造私文書等罪嫌，並於九十一年八月三十一日
      以九十一年度偵字第一四三０三號提起公訴，於九十一年九月三日繫屬於台灣
      高雄地方法院，現由該院以九十一年度訴字第二四七三號審理中。又被告於該
      案審理中自白「從九十年八、九月份，李世財帶莊昆玉來找我，當時我在左營
      開保養廠，李世財來做鈑金，莊昆玉做烤漆，那時李世財就有在偷車做借屍還
      魂的車子，從那時就開始做了。那時我說我一個人怎麼去偷，他就介紹莊昆玉
      給我認識。每當我買到撞損的車就會去偷相同車款年份相近的車再叫李世財來
      幫我處理，有時會在我租的保養廠處理，有時他會自己開車去自己的地方處理
      車身、引擎號碼，：：」此業據本院調取該案卷宗核閱屬實，並有起訴書、自
      白書在卷可憑。
（二）本案公訴人起訴被告行使偽造之引擎號碼、車身號碼後，係在九十年九月十九
      日，而經本院訊問對檢察官上訴意旨有何答辯，被告即自承其自白書（即前開
      案件之自白書）有寫自九十年八九月份起已有做，且經原審訊問為何偷那麼多
      部時，答稱「缺錢」（分見本院九十二年五月十二日訊問筆錄、原審九十一年
      九月三日筆錄），顯見被告自九十年八、九月間起，即有基於概括犯意，竊取
      他人車輛、或將之轉售或將之更換車身號碼、引擎號碼後轉售等情，雖前開起
      訴案件被告只有偽造車身、引擎號碼，尚未行使，惟本案被告在行使前，偽造
      之車身、引擎號碼之行為，與前開案件之偽造車身、引擎號碼，顯係被告基於
      概括犯意所為，且犯罪構成要件相同，為連續犯，具有裁判上一罪之關係。
四、本件公訴人於九十一年十一月八日，就與上開犯罪事實為法律上同一之案件
    ，以九十一年度偵字第二三一三０號向原審重行起訴，於九十一年十二月五日始
    繫屬原審法院，揆諸前揭說明，即應不受理之判決。原審爰引刑事訴訟法第三百
    零三條第二款、第三百零七條，為公訴不受理之諭知，經核並無違誤，檢察官上
    訴意旨以被告前案犯罪時間係於民國九十年十二月至九十一年七月三日，犯罪地
    在高雄縣岡山鎮，而本案犯罪時間係在九十年九月二日，犯罪地在高雄縣仁武鄉
    、鳳山市，二者時間、空間相隔甚遠，且就犯罪之性質而言，被告於第一次竊盜
    取得贓車後並進而變造引擎號碼後，何時會再次取得贓車，尚未可確定，如何可
    認定前後犯罪間有概括犯意云云，指摘原判決不當，惟檢察官就本案竊盜部分，
    則以併案方式移送併辦，顯見公訴人就本案立論並未一致，其以上詞提起上訴為
    無理由，應予駁回，爰不經言詞辯論為之。
據上論結，應依刑事訴訟法第三百六十八條、第三百七十二條，判決如主文。
中    華    民    國        九十二      年      六      月     十二     日
                              臺灣高等法院高雄分院刑事第五庭
                                  審判長法官  吳水木
                                        法官  洪慶鐘
                                        法官  趙文淵
右正本證明與原本無異。
檢察官如不服本判決應於收受本判決後十日內向本院提出上訴書狀，其未述上訴理
由者，並得於提起上訴後十日內向本院補提理由書狀（均須按他造當事人之人數附繕
本)。
                                      書記官  林采瑩
中   華    民    國        九十二      年      六      月     十七     日
                                                                      Ｈ


司法院資訊處製作；財團法人民間司法改革基金會備份。
